臺灣高等法院臺南分院刑事判決
　　　　　　　　　　　　　　　 94年度交上訴字第646號　Ａ
上　訴　人
即　被　告　甲○○
選任辯護人　王正明　律師
上　訴　人
即　被　告　乙○○
選任辯護人　陳適庸　律師
上列上訴人因過失致死等案件，不服臺灣臺南地方法院93年度交
訴字第 152號中華民國94年5月2日第一審判決（起訴案號：臺灣
臺南地方法院檢察署93年度偵字第10009號、93年度營偵字第118
8號），提起上訴，本院判決如下：
    主  文
原判決關於乙○○部分撤銷。
乙○○無罪。
其他上訴（甲○○部分）駁回。
甲○○緩刑肆年。
    事  實
一、甲○○於民國93年7月13日凌晨，酒後駕駛車牌號碼UN-4842
    號自用小客車 (所犯酒後駕車之公共危險罪部分，業經臺灣
    臺南地方法院以93年度交簡字第1243號刑事簡易判決，判處
    罰金一萬四千元確定在案），沿國道一號高速公路，由南往
    北方向行駛，而於同日凌晨4時5分左右，途經該高速公路北
    向283公里525公尺處附近時，理應注意汽車駕駛人，飲用酒
    類後，其吐氣所含酒精濃度超過每公升0.25毫克，或血液中
    酒精濃度超過百分之0.05以上者，不得駕車，且應注意汽車
    在行駛途中，不得驟然或任意變換車道，如欲超越前車時，
    應顯示方向燈告知前後車輛，並保持安全距離及間隔，方得
    超越，及應注意汽車行駛時，駕駛人應注意車前狀，並隨時
    採取必要之安全措施，而依當時天候晴朗、路面乾燥無缺陷
    、道路上未有任何障礙物、視距復屬良好等情形以觀，客觀
    上亦無不能注意之情事，其竟因不勝酒力而操控能力變差，
    且疏於注意保持安全距離，及疏未注意車前狀況，即貿然前
    行並欲超越前車，以致不慎撞及前方不詳車號之聯結車，而
    其所駕駛之上開小客車前保險桿並因之而掉落在內外側車道
    間，且該小客車亦因碰撞失去動力而滑行停止於路肩處。適
    國光客運股份有限公司之司機乙○○（經本院撤銷改諭知無
    罪判決）於上開時間，駕駛車牌號碼FW-600號營業大客車載
    運乘客，沿前述高速公路外側車道，由南往北方向自後行駛
    至上述地點附近時，因跟隨在前方另一不詳車號之聯結車在
    內側車道行駛時，該聯結車駕駛人因發現甲○○所駕駛小客
    車先前掉落之前保險桿，乃立即緊急煞車，致跟隨在該聯結
    車後方駕駛大客車之乙○○，避煞不及而追撞該聯結車，以
    致原本在內側車道正常行駛，由阮文賢所無照駕駛，內載乘
    客丙○○、丁○○2人之車牌號碼2173-FY號（起訴書誤載為
    2173-FN 號）自用小貨車，亦因疏未注意車前狀況，而在乙○○所駕駛之大客車緊急煞停時，而撞及乙○○所駕駛之大
    客車，並隨之側翻滑行再擦撞到甲○○所駕駛之小客車。阮
    文賢並因之受有頭胸撞壓傷、顱骨骨折、胸肋開放性骨折等
    傷害，後經送醫急救後，延至同日凌晨 4時30分左右，仍因
    顱內出血併低血容積休克而傷重不治死亡；而阮文賢所駕駛
    小貨車之車內乘客丙○○，則因此受有右肩脫臼、臉、右手
    、右踝挫裂傷等傷害：另一乘客丁○○亦因而受有腹部鈍傷
    、脾臟破裂出血、頭部臉部外傷，頭皮及臉挫裂傷等傷害。
    甲○○於肇事後，犯罪未被有偵查權之公務員或機關發覺前
    ，即分別向據報前往現場處理之內政部警政署國道公路警察
    局第四警察隊警員表明係肇事車輛之駕駛人而自首，並進而
    接受裁判。又甲○○於肇事後，並經警於同日凌晨 5時24分
    左右，在內政部警政署國道公路警察局第四警察隊新營分隊
    ，測得其吐氣酒精濃度仍高達每公升0.84毫克。
二、案經丙○○、丁○○分別訴由內政部警政署國道公路警察局
    第四警察隊報告暨臺灣臺南地方法院檢察署檢察官相驗後自
    動檢舉偵查起訴。
    理  由
甲、駁回上訴部分（即被告甲○○有罪部分）
壹、認定犯罪事實所憑之證據及理由
  一、上述犯罪事實，業據上訴人即被告甲○○於警詢、偵查時
      、原審及本院審理中均迭次坦白承認，核與告訴人丙○○
      、丁○○二人於警詢時及偵查中所指訴之情節相符，且有
      內政部警政署國道公路警察局第四警察隊警員所繪製之道
      路交通事故現場圖、道路交通事故調查報告表(一)、(二)各一
      份，以及交通事故現場蒐證照片五十八張等附卷可參（警
      卷第11至15頁、第23至30頁及相驗卷第24至44頁）。又被
      害人阮文賢因本件車禍而傷重不治死亡，亦經檢察官督同
      檢驗員相驗屬實，並製有勘驗筆錄、驗斷書、相驗屍體證
      明書各一份在卷足憑（相驗卷第 8至19頁）。而告訴人丙○○、丁○○二人，因本件車禍而分別受有如事實欄所載
      等傷害，則有營新醫院93年8月4日及 8月14日診斷證明書
      各一紙存卷可佐。綜參上開補強證據，已足資證明被告前
      述自白，應具有相當程度之真實性，並核與事實相合，而
      確信被告前述自白之犯罪事實確屬真實。
  二、按汽車駕駛人，飲用酒類後，其吐氣所含酒精濃度超過每
      公升0.25毫克，或血液中酒精濃度超過百分之0.05以上者
      ，不得駕車；又汽車行駛時，駕駛人應注意車前狀況，並
      隨時採取必要之安全措施，道路交通安全規則第114 條第
      2款及第94條第3項分別規定甚明。又按汽車在行駛途中，
      不得驟然或任意變換車道，如欲超越前車時，應顯示方向
      燈告知前後車輛，並保持安全距離及間隔，方得超越，高
      速公路交通管制規則第11條亦定有明文。
  三、經查本件被告甲○○於前述時、地，駕駛小客車行駛於高
      速公路，理應注意前開道路交通安全規則及高速公路交通
      管制規則等相關規定，而案發當時天候晴朗、路面乾燥無
      缺陷、道路上未有任何障礙物、視距復屬良好等情，則據
      前述道路交通事故調查報告表(一)載明可考（警卷第13頁）
      ，據此判斷，客觀上亦無不能注意之情事，且參以，被告
      於肇事後，並經警於同日凌晨 5時24分左右，在內政部警
      政署國道公路警察局第四警察隊新營分隊，測得其吐氣酒
      精濃度仍高達每公升0.84毫克，有酒精測定紀錄表一件附
      卷可稽（警卷第16頁），其所犯酒後駕車之公共危險罪部
      分，並經臺灣臺南地方法院以93年度交簡字第1243號刑事
      簡易判決，判處罰金一萬四千元確定在案。則被告甲○○
      竟仍酒後駕車，且因不勝酒力以致操控能力變差，並因疏
      於注意保持安全距離及疏未注意車前狀況，即貿然欲超越
      前車，以致不慎撞及前方不詳車號之聯結車，並造成其所
      駕駛之小客車前保險桿掉落在內外側車道間，且隨即引發
      後方來車避煞不及，進而導致本次追撞車禍之發生，故被
      告甲○○之上開駕車肇事行為，具有過失甚明。
  四、再者，本件交通事故經送台灣省台南區車輛行車事故鑑定
      委員會鑑定及臺灣省車輛行車事故覆議鑑定委員會覆議結
      果，亦均認被告甲○○酒醉駕駛小客車，超車不當，與不
      明車發生撞及，為其與前方不詳車號之聯結車發生交通事
      故之肇事原因等情，復有台灣省台南區車輛行車事故鑑定
      委員會93年8月19日南鑑字第0935900 943號函所附之鑑定
      意見書及臺灣省車輛行車事故覆議鑑定委員會94年 1月24
      日府覆議字第0930101284號函各一份在卷可參（相驗卷48
      至50頁，原審卷第45頁），此結果更加證明被告甲○○駕
      車肇事並隨後導致被害人阮文賢傷重不治死亡，以及告訴
      人丙○○、丁○○2人分別受傷之駕駛行為，確有過失無
      疑。另被害人阮文賢確係因本次車禍而傷重不治死亡，以
      及告訴人丙○○、丁○○二人亦係因此次交通事故而分別
      受有事實欄所載之傷害，故被告甲○○之上開過失駕車肇
      事行為，與被害人阮文賢之死亡結果，以及告訴人丙○○
      、丁○○二人所受之傷害結果間，均具有相當因果關係，
      亦屬顯然。
  五、至本件車禍之發生，亦肇因於被害人阮文賢疏未注意車前
      狀況之情形，以致未能立即發現被告乙○○所駕駛之大客
      車已經採取煞車措施，而隨即採取相關之避煞措施。然而
      ，被告甲○○之前述過失，既與被害人阮文賢疏未注意車
      前狀況之過失，併合而為兩車追撞事故之肇事原因，則被
      害人阮文賢之過失，或可供為對被告甲○○量刑時之斟酌
      ，但被告之刑責則不能因此相抵而獲得解免，併予敘明。
  六、綜合上開證據之調查結果，本件被告甲○○部分之犯罪事
      證已甚明確，被告甲○○之過失致人於死及過失傷害等犯
      行，應皆可認定。
貳、論罪科刑之理由
  一、核被告甲○○所為，係犯刑法第276條第1項之普通過失致
      死罪及同法第284條第1項前段之普通過失傷害罪。
  二、被告甲○○於同一時、地，同一過失駕駛行為，分別致被
      害人阮文賢死亡，以及告訴人丙○○、丁○○二人受傷，
      而觸犯上開各罪名，是為想像競合犯，應依刑法第55條之
      規定，從一重之刑法第276條第1項之普通過失致死罪處斷
      。
  三、被告甲○○又因酒後駕車以致肇事，並使被害人阮文賢死
      亡，以及告訴人丙○○、丁○○二人分別受傷，係屬汽車
      駕駛人，酒醉駕車因而致人受傷及死亡，依法應負刑事責
      任者，故需依照道路交通管理處罰條例第86條第 1項之規
      定，加重其刑。
  四、另被告甲○○於肇事後，犯罪未被有偵查權之公務員或機
      關發覺前，即向據報到場處理內政部警政署國道公路警察
      局第四警察隊警員表明其係肇事小客車之駕駛人而自首，
      並坦承犯行進而接受裁判等情，有卷附之國道公路警察局
      第四警察隊道路交通事故肇事人是否自首情形紀錄表一紙
      可參（警卷第19頁），並經證人即當日據報到場處理之上
      開第四警察隊警員黃士原於原審審理中到庭證述明確（原
      審卷第65頁），爰依刑法第62條前段自首之規定，減輕其
      刑，併依刑法第71條第1項之規定，先加後減之。
參、維持原判決之理由
  一、原審以被告罪證明確，而適用刑法第276條第 1項、第284
      條第 1項前段、第55條、第62條前段，道路交通管理處罰
      條例第86條第1項，罰金罰鍰提高標準條例第1條前段之規
      定，並審酌被告甲○○之生活狀況、品行、智識程度，本
      件犯罪所生之損害，以及被告甲○○肇事後雖已坦白承認
      所為，且被害人阮文賢亦有疏未注意車前狀況之疏失，然
      被告甲○○飲酒後吐氣酒精濃度超過標準，仍駕駛小客車
      於高速公路上行駛，其行為對於高速公路交通往來安全所
      造成之危害甚大，又其酒後駕車，且因不勝酒力以致操控
      能力變差，而疏於注意保持安全距離及疏未注意車前狀況
      ，即貿然欲超越前車之駕駛行為，造成其所駕駛之小客車
      前保險桿掉落在內外側車道間，而隨即引發後方來車避煞
      不及，進而導致本次追撞車禍之發生，其過失程度，經核
      亦非輕微，且其過失行為並造成被害人阮文賢死亡之嚴重
      後果，及犯罪後態度等一切情狀，量處有期徒刑十月。本
      院經核原判決關於被告甲○○部分，認事用法，並無不合
      ，量刑亦堪屬允當。
　二、又按關於刑之量定，係屬實體法上賦予法院得為自由裁量
      之事項，倘其未有逾越法律所規定之範圍，或濫用其權限
      ，即不得任意指摘為違法（最高法院75年台上字第7033號
      判例意旨參照），原判決參酌上情，量處被告甲○○有期
      徒刑十月，經核並未逾越法律所規定之範圍，亦無濫用其
      權限，堪稱允當，被告甲○○上訴意旨，指摘原判決關於
      被告甲○○部分量刑過重，自非有理，應予駁回其上訴。
  三、末按法院對符合刑法第74條之被告，依其犯罪情節及犯後
      態度，足信無再犯之虞，且因過失犯罪，自首犯罪，且態
      度誠懇，犯罪後因向被害人或其家屬道歉或給付合理賠償
      ，經被害人或其家屬表示宥恕者，宜認為以暫不執行為適
      當，並予宣告緩刑，法院加強緩刑宣告實施要點第2點第2
      、5、6款參照。查被告甲○○未曾受有期徒刑以上刑之宣
      告，有台灣高等法院被告全國前案紀錄表一份可按（本院
      卷第90頁），本件因被告甲○○之過失行為而肇事，被告
      甲○○於肇事後即主動報案自首犯行，本院審酌上情，並
      參以本件車禍對被告甲○○應是很大之教訓，是經此偵審
      程序，當知警惕，信無再犯之虞。且被告甲○○於94年7
      月22日，已與被害人（兼被害人阮文賢之家屬）丙○○成
      立和解，賠償被害人一百二十萬元，被害人並請求法院對
      被告甲○○從輕量刑予以緩刑之諭知等語，有和解書一紙
      附卷可稽（本院卷第54頁），而告訴人丙○○亦到庭表示
      ：被告甲○○已與我們和解了，希望給予甲○○自新機會
      等語（本院卷第63頁），符合前揭法院加強緩刑宣告實施
      要點第2點第2、5、6款之規定，因認所宣告之刑以暫不執
      行為適當，爰併宣告緩刑四年，以啟自新。
乙、撤銷改判部分（即被告乙○○無罪部分）
  一、公訴意旨略以：被告乙○○係國光客運股份有限公司之大
      客車司機，平日即以駕駛大客車運送乘客為其主要工作，
      乃從事駕駛業務之人。其於93年 7月13日4時5分許，駕駛
      車牌號碼FW-600號營業大客車載運乘客，沿前述高速公路
      外側車道，由南往北方向自後行駛至上述地點附近時，理
      應注意現場限速一百公里，且大型車如在高速公路行駛，
      如時速為一百公里，應保持八十公尺以上之安全距離，及
      汽車行駛時，駕駛人應注意車前狀況，並隨時採取必要之
      安全措施，而依當時情形，並非不能注意，竟疏未注意，
      以時速一百零五公里之高速超速行駛，亦未保持安全距離
      ，未注意車前狀況，因其前方之聯結車撞到被告甲○○所
      駕駛小客車先前掉落之前保險桿而立即緊急煞車，被告乙○○跟隨在該聯結車後方駕駛大客車，隨即因未與前車保
      持適當之行車安全距離，以致避煞不及而追撞該聯結車（
      下稱第一次車禍）。適有由阮文賢所無照駕駛，內載乘客
      丙○○、丁○○二人之車牌號碼2173-FY號（起訴書誤載
      為2173-FN號）自用小貨車，自後追撞被告乙○○所駕駛
      之營業大客車，並隨之側翻滑行再擦撞到甲○○所駕駛之
      小客車（下稱第二次車禍）。阮文賢並因之受有頭胸撞壓
      傷、顱骨骨折、胸肋開放性骨折等傷害，後經送醫急救後
      ，延至同日凌晨4點30分左右，仍因顱內出血併低血容積
      休克而傷重不治死亡；而阮文賢所駕駛小貨車之車內乘客
      丙○○，則因此受有右肩脫臼、臉、右手、右踝挫裂傷等
      傷害：另一乘客丁○○亦因而受有腹部鈍傷、脾臟破裂出
      血、頭部臉部外傷，頭皮及臉挫裂傷等傷害。因認被告乙○○涉有刑法第276條第2項、第284條第2項前段之罪嫌等
      語。
  二、按犯罪事實應依證據認定之，無證據不得認定犯罪事實；
      又不能證明被告犯罪者，即應諭知無罪之判決，刑事訴訟
      法第154條第2項、第301條第1項分別定有明文。次按刑事
      訴訟法第161條已於91年2月8日修正公布，其第一項規定
      ：檢察官就被告犯罪事實，應負舉證責任，並指出證明之
      方法。因此，檢察官對於起訴之犯罪事實，應負提出證據
      及說服之實質舉證責任。倘其所提出之證據，不足為被告
      有罪之積極證明，或其指出證明之方法，無從說服法院以
      形成被告有罪之心證，基於無罪推定之原則，自應為被告
      無罪判決之諭知（最高法院92年台上字第128號判決要旨
      參照）。又認定不利於被告之事實，須依積極證據，苟積
      極證據不足為不利於被告事實之認定時，即應為有利於被
      告之認定，更不必有何有利之證據（最高法院32年上字第
      816號判例要旨參照）。
  三、公訴意旨認被告乙○○涉有刑法第276條第 2項、第284條
      第 2項前段之罪嫌，係以：(一)國道公路警察局第四警察隊
      警員繪製之道路交通事故現場圖、道路交通事故調查報告
      表(一)、(二)各一件、現場照片；(二)被害人阮文賢之驗斷書、
      相驗屍體證明書各一份；(三)告訴人丙○○、丁○○之指訴
      及診斷證明書；(四)臺灣省臺南區行車事故鑑定委員會鑑定
      意見書；(五)被告乙○○於警詢自白超速行駛，未注意車前
      狀況而追撞聯結車等為其論罪依據。
  四、訊據上訴人即被告乙○○雖不否認有於前述時、地，駕駛
      營業大客車見前方不詳車號之聯結車緊急煞車後，因避煞
      不及而追撞前車，且隨後即遭被害人阮文賢所駕駛之小貨
      車自後撞及而肇事，並造成被害人阮文賢死亡，以及告訴
      人丙○○、丁○○二人分別受傷等事實，惟堅決否認有何
      業務過失致人於死及業務過失傷害等犯行，並辯稱：伊雖
      然煞車不及而追撞前車，然如後方駕駛小貨車之被害人阮
      文賢，依規定與伊所駕駛之大客車保持適當之前、後車安
      全距離，則被害人阮文賢所駕駛之小貨車即不至於避煞不
      及而自後撞及，且伊變換到內側車道，還行駛了四百多公
      尺，才發生本件車禍，因此本件車禍之發生，應全係被害
      人阮文賢疏未保持前、後車之安全距離所致，伊並無任何
      過失可言等語。
  五、是以，本院所應審認者為：(一)被告乙○○就第一次車禍之
      發生是否有過失？(二)被告乙○○就第二次車禍之發生是否
      有過失？(三)被告乙○○之過失，與本件車禍（即第二次車
      禍）之發生是否具有相當因果關係？
  六、被告乙○○就第一次車禍之發生，應有超速行駛及未注意
      車前狀況之過失行為
    (一)按行車速度，依速限標誌或標線之規定；又汽車行駛時，
      駕駛人應注意車前狀況，並隨時採取必要之安全措施，道
      路交通安全規則第93條第1項第1款前段及第94條第 3項分
      別定有明文。
    (二)查上開肇事路段即國道一號283公里525公尺處之限速係一
      百公里，有道路交通事故調查報告表(一)乙份在卷足參（警
      卷第13頁），是本件肇事路段之限速確為一百公里乙情，
      已足認定。而被告乙○○於案發當日即93年 7月13日警詢
      初供時即已明確供稱：當時時速105公里等語（警卷第9頁
      ），雖於93年 9月11日第二次警詢時始改口稱：沿途約行
      速105公里，但行經新營服務區路段，我減速至90左右云
      云，然經觀諸被告乙○○當時之行車紀錄器（警卷第22頁
      ）所示，被告乙○○在煞車前之速度均在100公里以上110
      公里以下，核與被告乙○○警詢初供所自承：當時時速10
      5公里乙情相符。至依被告乙○○之煞車距離 65.3公尺，
      對照高速公路汽車煞車距離、行車速度及坡度對照表之結
      果，雖其時速應尚逾100公里，但上開對照表應僅具參考
      價值，事實上除該表所考慮之煞車距離、路面乾燥之摩擦
      係數、坡度等因素會影響時速之計算，此外輪胎之新舊、
      煞車之機械裝置（如鼓式或碟式煞車、有無 ABS裝置等）
      均係決定時速之變數，而大客車所裝設之行車紀錄器則不
      能篡改，故應較客觀而具參考價值，且依上開顯示紀錄所
      示被告乙○○在煞車前之速度均在100公里以上110公里以
      下，亦核與被告乙○○警詢初供所自承：當時之時速105
      公里乙情相符，準此被告乙○○在煞車前之速度應在105
      公里左右，堪予確認。
    (三)再者，本件經送臺灣省臺南區行車事故鑑定委員會及臺灣
      省車輛行車事故覆議鑑定委員會鑑定結果，均認第一次車
      禍部分：「被告乙○○駕駛大客車，超速行駛，未保持安
      全距離，未注意車前狀況，追撞前方不明車號半聯結車，
      為肇事原因。」等情，有台灣省台南區車輛行車事故鑑定
      委員會93年8月19日南鑑字第0935900943號函所附之鑑定
      意見書及臺灣省車輛行車事故覆議鑑定委員會94年 1月24
      日府覆議字第0930101284號函各一份在卷可參。
    (四)綜參上情，被告乙○○就第一次車禍即與前方不明車號之
      聯結車發生車禍部分，應有超速行駛及未注意車前狀況之
      過失行為，固堪認定。
  七、被告乙○○就第二次車禍即與被害人阮文賢發生之本件車
      禍，應未具有任何過失行為
    (一)按刑法第276、284條之過失致死及過失傷害罪之構成要件
      ，除須行為人具有依刑法第14條所規定之應注意能注意而
      不注意之行為不法外，尚須具備有結果不法之要件，亦即
      須以行為人之行為為結果發生之原因、結果必須具有可避
      免性、結果以及因果歷程必須客觀可預見。因此若行為人
      雖違背注意義務，而發生構成要件之該當結果，但如已幾
      近確定之可能性，可確認行為人縱然符合注意義務之要求
      ，保持客觀必要之注意，而構成要件之結果仍會發生，則
      此結果即係客觀不可避免，而無結果不法，行為人即因之
      不構成過失犯。又按所謂信賴原則，指行為人在社會生活
      中，於從事某種具有危險性之特定行為時，如無特別情事
      ，在可信賴被害者或其他第三人亦會相互配合，謹慎採取
      適當行動，以避免發生危險之適當場合，倘因被害者或其
      他第三人之不適當行動，而發生事故造成損害之結果時，
      該行為人不負過失責任，依此一原則，汽車駕駛人應可信
      賴參與交通行為之對方，將同時為必要之注意，相互為遵
      守交通秩序之適當行為，而無考慮對方將會有違反交通規
      則之不當行為之義務時，其行為對於結果之發生在客觀上
      復無避免可能性時，其行為仍應無客觀之可責性，亦不得
      科以過失之罪責（最高法院88年度臺上字第1852號判決意
      旨參照）。
    (二)被告乙○○雖不否認有於前述時、地，駕駛營業大客車見
      前方不詳車號之聯結車緊急煞車後，因避煞不及而追撞前
      車發生第一次車禍，且隨後即遭被害人阮文賢所駕駛之小
      貨車自後撞及而肇生第二次車禍等情，惟堅決否認就第二
      次車禍有過失責任。經查，本件經送臺灣省臺南區行車事
      故鑑定委員會及臺灣省車輛行車事故覆議鑑定委員會鑑定
      結果，均認第二次車禍部分：「阮文賢無照駕駛小貨車，
      未保持安全距離，未注意車前狀況，追撞因閃避掉落車道
      保險桿作緊急煞車大客車，為肇事原因；乙○○無肇事因
      素。」等情，有台灣省台南區車輛行車事故鑑定委員會93
      年8月19日南鑑字第0935900943號函所附之鑑定意見書及
      臺灣省車輛行車事故覆議鑑定委員會94年1月24日府覆議
      字第0930101284號函各一份在卷可參。此外，復經本院就
      第二次車禍發生之肇事原因，再送請國立交通大學鑑定結
      果，經審酌事故現場圖所示之煞車痕跡、長度、掉落物分
      佈等，駕駛人之行車速度、有無飲酒及其等供述，並現場
      與車損照片等情，而肇事重建認：大客車（即被告乙○○
      所駕駛）於內車道緊急煞車滑行近70公尺（65.3+3.5+後
      懸長度）【複輪煞車痕如警卷第28頁上照片】，小貨車跟
      隨大客車行駛內車道，稍後見狀緊急煞車【複輪煞車痕如
      警卷第28頁上照片較淡者】並試圖往右閃避，於內車道散
      落物處以左前角撞擊大客車右後角【右煞車痕跨越分道線
      如相驗卷第34頁下照片】，並造成小貨車微略彈起而右翻
      ，續往前滑行至停止；滑行中小貨車車身或附載物觸擊小
      客車左後門。推斷阮文賢無照駕駛小貨車追撞前車，為肇
      事原因，乙○○駕駛大客車無肇事因素。以煞車痕起點位
      置研判，大客車應非在變換車道後立即緊急煞車，以時速
      103公里估計大客車煞停時間約3.88秒（t= v/9.81f=28.6
      1/7.3575= 3.888）；再以大客車65.3公尺煞停距離保守
      估算煞停時間約4.14秒等語，有該校94年11月10日交大管
      運字第0940004787號函附之行車事故鑑定意見書一件在卷
      可稽（本院卷第78至80頁）。準此觀之，足見被告乙○○
      就第二次車禍之發生，並無過失行為已明。
    (三)且經觀諸本件道路交通事故現場圖及事故現場蒐證照片等
      內容，可發現被告乙○○所駕駛之大客車之煞車痕跡高達
      65.3公尺，依前揭交通大學有關煞停時間之計算式，其煞
      停時間約為 3.88.至4.14秒，足見被告乙○○在換變車道
      後數秒後方煞車，而被害人阮文賢所駕駛之小貨車所遺留
      之煞車痕跡，則僅有22.6公尺，足以推知被害人阮文賢與
      被告乙○○之大客車距離約22.6公尺，始開始採取煞車之
      措施，其煞車所需要之反應距離，顯有不足，因此，被害
      人阮文賢應有疏未注意車前狀況之情形，以致未能立即發
      現被告乙○○所駕駛之大客車已經採取煞車措施，而隨即
      採取相關之避煞措施甚明。又按汽車行駛時，保持前後間
      距之安全距離，在直行中乃為後車駕駛人應行注意之義務
      ，此觀道路交通安全規則第94條條第 3項規定：「汽車駕
      駛人應注意車前狀況，並隨時採取必要之安全措施」可明
      ，是以，交通安全規則並未課以前車駕駛人應與後車有保
      持相當安全距離之注意義務，是被告乙○○縱已盡公訴人
      起訴書所指注意車前狀況之注意義務，僅能避免第一次車
      禍之發生，亦難認可避免因被害人阮文賢未保持安全距離
      及未注意車前狀況，而肇生第二次車禍之結果。從而，被
      告乙○○雖未注意車前狀況及超速行駛而肇生第一次車禍
      ，然依當時之情形，其在客觀情形言，被告乙○○應可信
      賴在其後方之被害人阮文賢應會保持安全距離，是其對於
      自己緊急煞車，被害人阮文賢亦因未保持安全距離而追撞
      其大客車之情形，顯然無法預見而加以防範，難認有何過
      失之可言。
    (四)雖公訴人認被告乙○○就本件車禍之發生，係有未與前車
      保持適當之安全距離，及未注意車前狀況與超速行駛等疏
      失，然因被告乙○○之此等疏失，係其與前方不詳車號聯
      結車發生追撞事故（即第一次車禍）之肇事因素等情，則
      有上開二鑑定結果可資參照（詳見台灣省台南區車輛行車
      事故鑑定委員會93年 8月19日南鑑字第0935900943號函所
      附之鑑定意見書：柒、鑑定意見二），至於被害人阮文賢
      與被告乙○○所駕駛車輛間追撞事故之肇事責任判定，經
      核尚與被告乙○○之前述疏失無涉，是公訴人執此而認定
      被告乙○○就本件車禍（即第二次車禍）應負過失責任，
      容有誤會。
    (五)另原審雖以：本件車禍發生前，被告乙○○所駕駛之大客
      車變換車道至內側車道行駛當時，竟然造成被害人阮文賢
      所駕駛之小貨車，與該大客車間僅剩約兩部小型車之距離
      （約10公尺左右），此時被害人阮文賢顯然無法在原先正
      常行駛之狀況下，隨即適時與前車保持足夠之安全距離，
      故被害人阮文賢隨後看見被告乙○○所駕駛之大客車出現
      緊急狀況而煞車時，也因此無從在適當之距離內將該小貨
      車煞停，最後終於導致其自後追撞該大客車之結果，而認
      定被告乙○○，有違反高速公路交通管制規則第11條任意
      變換車道之過失行為，然經觀諸本件道路交通事故現場圖
      、事故現場蒐證照片及被告乙○○所駕駛之大客車之煞車
      痕跡高達65.3公尺，並參酌前揭交通大學有關煞停時間之
      計算式，其煞停時間約為 3.88.至4.14秒，足見被告乙○○在換變車道後數秒後方煞車，是以前揭交通大學之行車
      鑑定意見書亦認，被告乙○○之大客車應非在變換車道後
      立即緊急煞車，故被告乙○○應無肇事因素，由此益見，
      被告乙○○變換車道並無不當亦非引起本件第二次車禍之
      原因。此外，復查無其他證據，可資證明被告乙○○變換
      車道有不當而違反交通規定及注意義務，以致肇生第二次
      車禍，原審前開認定，既與調查證據之結果不符，自為本
      院所不採，併予敘明。
    (六)綜合以上各情參互觀之，公訴人所舉被告乙○○有未與前
      車保持適當之安全距離，及未注意車前狀況與超速行駛等
      疏失，尚難作為認定被告乙○○就第二次車禍之發生有過
      失行為之事證，是被告乙○○前開所辯伊於本件車禍（即
      第二次車禍）並無過失等語，應屬真實可採。
  八、被告乙○○就第一次車禍之過失行為，與本件（即第二次
      車禍）之發生應不具有相當因果關係
    (一)按刑法上之過失，其過失行為與結果間，在客觀上有相當
      因果關係始得成立。所謂相當因果關係，係指依經驗法則
      ，綜合行為當時所存在之一切事實，為客觀之事後審查，
      認為在一般情形下，有此環境、有此行為之同一條件，均
      可發生同一之結果者，則該條件即為發生結果之相當條件
      ，行為與結果即有相當之因果關係。反之，若在一般情形
      下，有此同一條件存在，而依客觀之審查，認為不必皆發
      生此結果者，則該條件與結果不相當，不過為偶然之事實
      而已，其行為與結果間即無相當因果關係（最高法院76年
      台上字第192號判例參照）。
    (二)經查本件雖因被告甲○○、乙○○等之過失，而發生第一
      次車禍，又因被害人阮文賢自後追撞被告乙○○之大客車
      ，而發生第二次車禍，已如前述，然依當時之客觀情形，
      ，若在一般情形下（即後車能保持安全距離及注意車前狀
      況），有此同一條件存在，而依客觀之審查，應不會皆發
      生此結果者，則該條件與結果不相當，是難認被告乙○○
      之前述過失行為與結果間具有相當因果關係存在，況且，
      縱被告乙○○縱已盡公訴人起訴書所指注意車前狀況之注
      意義務，僅能避免第一次車禍之發生，亦難認可避免因被
      害人阮文賢未保持安全距離及未注意車前狀況，而肇生第
      二次車禍之結果，亦如上述。是以，被告乙○○就第一次
      車禍之過失行為，與本件車禍（即第二次車禍）之發生應
      不具有相當因果關係，亦堪認定。
  九、綜上所述，本院參互上開證據之調查結果，並審酌各項情
      況證據以觀，認被告乙○○就本件車禍（即第二次車禍）
      之發生應無過失行為，且被害人阮文賢因第二次車禍而死
      亡及告訴人陳責蘭、丙○○受傷之結果，與被告乙○○就
      第一次車禍之前開過失行為亦不具有相當因果關係，自難
      論以刑法業務上過失致死、致傷害罪。此外，公訴人所提
      出之各項證據，均不足為被告乙○○有罪之積極證明，按
      公訴人就被告犯罪事實，應負舉證責任，並提出證明之方
      法，因此公訴人既就被告乙○○之犯罪事實，未能盡提出
      證據及說服之實質舉證責任，依其指出證明之方法，亦無
      從說服本法院以形成被告乙○○有罪之心證，基於無罪推
      定之原則，自應為被告乙○○無罪之諭知。
  十、原審未予詳查，徒憑公訴人所提之非確切證據及未完善之
      舉證，即遽認被告乙○○有上開業務上過失致死及致傷害
      之犯行，並予以論罪科刑，容有未洽。被告乙○○上訴意
      旨，指摘原判決關於被告乙○○部分認事用法不當，否認
      其有犯罪，為有理由，自應由本院將原判決關於被告乙○○部分撤銷，改諭知被告乙○○無罪之判決。
丙、適用之法律：
  一、刑事訴訟法第369條第1項前段、第364條、第301條第1項
      、第368條。
  二、刑法第74條第1款。
本案經檢察官徐松奎到庭執行職務。
中　　華　　民　　國　　94　　年　　12　　月　　27　　日
                  刑事第四庭    審判長法　官  吳志誠
                                      法　官　林勝木
                                      法　官　蔡美美
以上正本證明與原本無異。
被告甲○○部分，被告甲○○及檢察官均不得上訴。
被告乙○○部分，檢察官如不服本判決應於收受本判決後十日內
向本院提出上訴書，其未敘述上訴理由者並得於提起上訴後十日
內向本院補提理由書。
　　　　　　　　　　　　　　　　　　　書記官　蔡振豐
中　　華　　民　　國　　94　　年　　12　　月　　28　　日
附錄法條：
刑法第276條第1項：
(過失致死罪)
因過失致人於死者，處 2 年以下有期徒刑、拘役或 2 千元以下
罰金。
刑法第284條第1項前段：
(過失傷害罪)
因過失傷害人者，處 6 月以下有期徒刑、拘役或 500 元以下罰
金，致重傷者，處1年以下有期徒刑、拘役或500元以下罰金。
